臺灣新竹地方法院刑事判決　　　　　　 96年度簡上字第120號
公　訴　人　台灣新竹地方法院檢察署檢察官
上　訴　人
即　被　告　甲○○
上列上訴人即被告因違反毒品危害防制條例案件，不服本院簡易
庭於中華民國96年4月26日所為之96年度竹簡字第630號第一審簡
易判決（聲請簡易判決處刑案號：臺灣新竹地方法院檢察署96年
度毒偵字第572號）而提起上訴，本院管轄第二審之合議庭判決
如下：
    主  文
原判決撤銷。
甲○○施用第二級毒品，累犯，處有期徒刑伍月，如易科罰金，
以新臺幣壹仟元折算壹日，減為有期徒刑貳月又拾伍日，如易科
罰金，以新臺幣壹仟元折算壹日。
    事  實
一、甲○○前於民國85年間因竊盜案件，經臺灣桃園地方法院於
    85年12月5日以85年度易字第4411號判決判處有期徒刑1年8
    月，宣告刑前強制工作3年，並經臺灣高等法院於86年5月24
    日以86年度上易字第1845號判決駁回上訴確定，於91年8月
    14日假釋出獄付保護管束，迄93年2月4日假釋期滿未經撤銷
    ，所餘刑期以已執行論。其另於87年間因施用毒品案件，經
    臺灣桃園地方法院以87年度易字第1509號裁定送觀察、勒戒
    後，認無繼續施用毒品之傾向，於87年8月13日執行完畢釋
    放，並經同法院於同年月21日判決免刑確定。又因施用第二
    級毒品案件，經臺灣新竹地方法院94年度毒聲字第276號裁
    定令入戒治處所施以強制戒治1年，嗣於95年2月8日執行完
    畢，並經本署檢察官於同年3月8日以95年度戒毒偵字第30號
    為不起訴處分確定。詎仍不知悔改，於上開強制戒治執行完
    畢釋放後之5年內，復基於施用第二級毒品安非他命之犯意
    ，於95年11月12日上午11時許為警採尿往前回溯96小時內之
    某時（不含為警查獲至採尿期間），在新竹縣關西鎮路旁其
    所有之車輛上，以將第二級毒品安非他命燒烤加熱吸食煙霧
    之方式，非法施用第二級毒品安非他命1次。嗣於95年11月
    12日凌晨0時5分許，在桃園縣平鎮市○○路24號前，其因另
    案遭通緝為警逮捕，並於同日上午11時許，對其採尿送驗後
    ，結果呈安非他命類陽性反應，而查悉上情。
二、案經桃園縣政府警察局平鎮分局報告臺灣桃園地方法院檢察
    署呈請臺灣高等法院檢察署檢察長函轉台灣新竹地方法院檢
    察署檢察官偵查起訴。
    理  由
一、上開事實，業據被告於檢察官偵訊及本院審理坦供不諱，且
    被告為警查獲時所採集之尿液，經送檢驗結果確呈安非他命
    類陽性反應，有臺灣檢驗科技股份有限公司95年11月6日濫
    用藥物尿液檢驗報告1紙在卷可稽（見臺灣桃園地方法院檢
    察署偵查卷宗第15頁），足證被告前揭出於任意性之自白與
    事實相符。又被告前於94年間因施用毒品案件，經臺灣新竹
    地方法院於94年1月21日以94年度毒聲字第18號裁定令入勒
    戒處所觀察、勒戒後，認有繼續施用毒品之傾向，復經該院
    於94年6月30日以94年度毒聲字第276號裁定令入強制戒治處
    所施以強制戒治，於95年2月8日因無繼續戒治必要而停止戒
    治釋放出所，並由臺灣新竹地方法院檢察署檢察官於95年3
    月8日以95年度戒毒偵字第30號為不起訴處分確定等情，有
    本院被告全國前案紀錄表1份在卷可考，足認被告確曾因施
    用毒品案件，經強制戒治期滿釋放後，5年內再犯本件施用
    第二級毒品罪。
二、被告雖辯以：伊前於95年7月至9月間因施用第二級毒品安非
    他命遭查獲，經臺灣高等法院以96年度上訴字第125號判決
    確定，另於同年10月間復因施用第二級毒品安非他命經臺灣
    桃園地方法院以96年度壢簡字第808號判處有期徒刑5月後，
    現正提起上訴中，伊施用毒品之犯行顯具有成癮性，是本件
    應有「集合犯」之適用云云。惟按修正前刑法第56條連續犯
    之規定，於94年2月2日修正公布刪除，並自95年7月1日起施
    行，而連續犯在本質上原屬數罪，於連續犯之規定廢除後，
    對於先前實務上以連續犯予以處理之案件，應視具體個案，
    除對於合乎接續犯或包括的一罪之情形，認其構成單一之犯
    罪外，應認係數罪併罰（最高法院95年度臺上字第4112號判
    決參照）。而關於上開判決所提及之「包括一罪」，雖未曾
    明文於刑法條文上出現，然依我國實務判決近年來均認為其
    範圍應係涵蓋「接續犯」及「集合犯」之二概念。而接續犯
    之定義，應指該項犯罪，係由行為人以單一行為接續進行，
    縱令在犯罪完畢以前，其各個舉動已與該罪之構成要件相符
    ，但在行為人主觀上，各個舉動不過為其犯罪行為之一部分
    ，且該數舉動於同時同地或密切接近之時地實施，侵害同一
    之法益，各行為之獨立性極為薄弱，依一般社會健全觀念，
    在時間差距上，難以強行分開，在刑法評價上，亦以視為數
    個舉動之接續進行，合為包括之一行為予以評價，較為合理
    ，始論為包括一罪之接續犯（最高法院95年度臺上字第1331
    號、95年度臺上字第3190號判決參照），另就集合犯之觀念
    而言，若該犯罪行為態樣，本質上原具有反覆、延續實行之
    特徵，立法時既予特別歸類，定為犯罪構成要件之行為要素
    ，則行為人基於該罪之犯意，在密切接近之一定時間及空間
    內複次實行之該特定構成要件行為，倘依社會通念，於客觀
    上認為符合一個反覆、延續性之行為觀念者，於刑法評價上
    ，即應僅成立一罪，例如經營、從事業務、收集、販賣、製
    造、散布等具有職業性、營業性或收集性等具有重複特質之
    犯罪，均屬包括一罪之集合犯概念（最高法院95年度臺上字
    第4536號、95年度臺上字第4686號、95年度臺上字第5315號
    判決參照）。查本件被告甲○○施用第二級毒品之時間為
    95年11月12日上午11時許為警採尿往前回溯96小時內之某時
    （不含為警查獲至採尿期間），與其於臺灣桃園地方法院96
    年度簡上字第333號案件所審理之同年10月24日之犯行時間
    非屬密接，本係分別作成之行為，其個別行為之獨立性極強
    ，於刑法評價上原難視為數個舉動之接續進行，與上開接續
    犯之定義即有出入；另被告所違反之毒品危害防制條例第10
    條第2項施用第二級毒品罪，其構成要件性質上並不必然具
    有反覆、延續實行之特徵，而行為人施用毒品之行為型態，
    並不如經營特定業務般，必須於在密切接近之一定時間及空
    間內複次從事該特定構成要件行為，是尚難認為係屬集合犯
    ，而論以包括一罪，再縱或施用毒品之行為或有所謂成癮性
    、慣常性之形成，而有將之歸類為習慣犯或常習犯者，然是
    否一再施用毒品應與該施用者自我行為控制能力之強弱有關
    ，並非施用毒品之人之施用毒品行為當然具有成癮性、慣常
    性之性質，自難僅因被告自白，而在無其他補強證據之情況
    下，率爾認定被告業已施用第二級毒品安非他命成癮，而屬
    病態之習慣犯，屬包括一罪之關係，是被告前揭所辯顯不足
    採。
三、綜上所述，本件事證明確，被告施用第二級毒品甲基安非他
    命之犯行，堪以認定。
四、核被告所為，係犯同條例第10條第2項之施用第二級毒品罪
    。被告施用安非他命前後持有第二級毒品之低度行為，為其
    施用之高度行為所吸收，不另論罪。又被告有如本判決事實
    欄所述論罪科刑之執行紀錄，有本院被告前案紀錄表可按，
    其於徒刑執行完畢後5年內故意再犯上開有期徒刑以上之罪
    ，為累犯，應依刑法第47條第1項規定，加重其刑。
五、原審認本件被告事證明確，予以論罪科刑，固非無見。惟查
    ，被告行為後，中華民國九十六年罪犯減刑條例業於96年7
    月4日公布，於同年月16日施行，而被告犯本件施用第二級
    毒品犯行之犯罪時間，係在96年4月24日之前，所犯為毒品
    危害防治條例第10條第2項之罪，合於中華民國九十六年罪
    犯減刑條例第2條第1項第3款規定之減刑條件，應依法減其
    宣告刑2分之1，原判決未及適用減刑，顯有未合。被告以伊
    施用毒品係成癮性集合犯為由而提起本件上訴，指摘原審判
    決不當，雖無理由，惟原判決既有上開可議之處，自應予撤
    銷改判。爰審酌被告曾因施用毒品經強制戒治後，獲不起訴
    處分之寬典，並因違反毒品危害防制條例案件受刑之科處及
    執行之紀錄，猶施用第二級毒品安非他命再犯本罪，惡性不
    輕，又其施用毒品所生危害實以自戕健康為主，及被告犯後
    坦承犯行之態度等一切情狀，量處有期徒刑5月，依法減為
    有期徒刑2月又15日，並諭知易科罰金之折算標準，資為懲
    儆。
據上論斷，應依刑事訴訟法第455條之1第1項、第3項、第369條
第1項前段、第364條、第299條第1項前段，刑法第11條前段、第
47條第1項、第41條第1項前段、毒品危害防制條例第10條第2項
，中華民國九十六罪犯減刑條例第2條第1項第3款、第7條，判決
如主文。
本案經檢察官張凱絜到庭執行職務。
中　　華　　民　　國　　96　　年　　8 　　月　　28　　日
                      刑事第二庭審判長法  官  汪漢卿
                                      法  官  方鴻愷
                                      法  官  林佑珊
以上正本證明與原本無異。
不得上訴。
中　　華　　民　　國　　96　　年　　8 　　月　　28　　日
                                      書記官  沈藝珠
附錄本案論罪科刑法條：
毒品危害防制條例第10條第1項
施用第一級毒品者，處 6 月以上 5 年以下有期徒刑。
施用第二級毒品者，處 3 年以下有期徒刑。
